【裁判字號】    96,交聲,751
【裁判日期】    970130
【裁判案由】    聲明異議
【裁判全文】
臺灣高雄地方法院交通事件裁定         96年度交聲字第751號
原處分機關  高雄市政府
異  議  人  甲○○○○
代  理  人  乙○○
上列異議人即受處分人因違反道路交通管理處罰條例案件，對高
雄市政府交通局交通事件裁決中心民國96年8 月20日所為之處分
（高市府交裁字第裁32－ZBB597115 號），聲明異議，本院裁定
如下：
    主  文
原處分撤銷。
異議人甲○○○○，汽車行駛高速公路速度超過規定最高超速，
處罰鍰新臺幣參仟伍百元，並記違規點數壹點。
    理  由
一、異議意旨略以：異議人於民國96年5 月10日13時05分許，駕
    駛車牌號碼Z6-291號自用一般大貨車，行經國道1 號高速公
    路北上143.4 公里處，為警測得行車速度達113 公里，超速
    13公里，經警以雷達照相測速後逕行舉發，嗣經原處分機關
    裁處異議人罰鍰新台幣（下同）3,500 元，異議人之罰鍰業
    於96年7 月25日繳納，惟伊認舉發單位國道公路警察隊並無
    法提供違規車輛之完整採證照片，亦即包括車頭及道路兩旁
    實景之照片，其採證照片並非合法，為此，爰依法聲明異議
    ，請求撤銷原處分云云。
二、按汽車行駛高速公路，應依速限標誌指示，高速公路交通管
    制規則第5 條第1 項前段定有明文。次按汽車行駛於高速公
    路，不遵使用限制、禁止、行車管制及管理事項之管制規則
    ，而行車速度超過規定之最高速限者，處汽車駕駛人3,000
    元以上6,000 元以下罰鍰，並記違規點數1 點，道路交通管
    理處罰條例第33條第1 項第1 款、第63條第1 項第1 款亦有
    明文。次按，汽車駕駛人之行為經以科學儀器取得證據資料
    證明其行為違規，而當場不能或不宜攔截製單舉發者，得逕
    行舉發；且第一項逕行舉發，應記明車輛牌照號碼、車型等
    可資辨明之資料，以汽車所有人為被通知人製單舉發，道路
    交通管理處罰條例第7 條之2 第1 項第7 款、第4 項亦分別
    定有明文。
三、異議人固坦承其於上述時間有駕駛前揭車牌號碼之自用一般
    大貨車行經上開地點之事實，惟否認有何違反道路交通管理
    處罰條例之行為，辯稱：採證之照片並無包括車頭及道路兩
    旁實景，如何辨別該照片與違規事實之同一性云云。經查：
(一)、本件異議人於96年5 月10日13時5 分，駕駛車號Z6-291號自
    用一般大貨車行經國道一號公路北上143.4 公里處，以時速
    113 公里之速度行駛該路段，經國道公路第二警察隊員警以
    雷射測速器測定發現其行駛速度已超過該路段速限一百公里
    而予以拍照逕行舉發等情，有採證照片在卷可稽。觀諸該照
    片已清晰拍出異議人所駕駛車輛之車號為Z6-291號，並明確
    記載違規時間、地點、該處速限及違規車輛當時之駕駛時速
    等資料。本件既經以科學儀器取得證據資料證明異議人確有
    未依速限行駛之違規行為，則原舉發機關自得依據前開規定
    ，逕行對於汽車所有人即異議人製單舉發。
(二)、按雷射槍測速照相儀器係值勤人員經由測速器之瞄準鏡對準
    目標（單一車輛）扣發射扳機即可精確測出所瞄準目標之速
    度，系統將攝取車輛之影像，所拍攝照相均輸入電腦雷射槍
    測速照相軟體內，其中包含行速數據、測距、車輛影像、十
    字絲等，並顯示其牌照號碼，後予以列印輸出，採證照片（
    照片中均顯示日期、時間、執行分隊、值勤人員臂章號碼、
    速限、來向行速、測距、地點、雷射槍測速器器號）內容完
    整，準確度無疑，本件採證照片雖只拍攝車牌部分，然該照
    片上既已明確標示出違規事實之時間、地點、行車速度、速
    限等，參以上開所述雷達測速機器之科學特質，足認異議人
    確有超速行駛之違規事實無疑。採證照片是否有車頭、道路
    兩旁實景等，尚無礙其採證照片之真實或準確性。是異議人
    所辯，尚非有理。
(三)、綜上所述，異議人確有在前揭時地駕駛前揭車號汽車超速行
    駛之違規行為，洵堪認定。然原處分機關依道路交通管理處
    罰條例第33條第1 項第1 款規定裁處異議人罰鍰3500元，雖
    於法並無不符，然原處分機關漏未依同條例第63條第1 項第
    1 款規定，記異議人違規點數1 點，是原處分就此部分自有
    不當之處，應由本院撤銷原處分，就異議人此部分之違規事
    實，依道路交通管理處罰條例第33條第1 項第1 款、第63條
    第1 項第1 款規定裁處異議人罰鍰3500元並記違規點數1 點
    ，始為合法。
四、據上論斷，爰依道路交通案件處理法第20條，裁定如主文。
中    華    民    國    97    年    1     月    30    日
                  交通法庭  法  官     吳金芳
以上正本證明與原本無異。
如不服本裁定應於送達後5日內向本院提出抗告狀。
中    華    民    國    97    年    2     月    4     日
                            書記官     武凱葳


司法院資訊處製作；財團法人民間司法改革基金會備份。
